臺灣高等法院刑事裁定
110年度抗字第902號
抗  告  人  臺灣桃園地方檢察署檢察官
受  刑  人  陸柏亨



上列抗告人因聲請撤銷緩刑案件，不服臺灣桃園地方法院中華民
國110年5月7日109年度撤緩更一字第3號裁定（聲請案號：臺灣
桃園地方檢察署109年度執聲字第1926號、108年度執緩字第985
號），提起抗告，本院裁定如下：
    主  文
原裁定撤銷。
陸柏亨之緩刑宣告撤銷。 
    理  由
一、檢察官聲請意旨略以：抗告人即受刑人陸柏亨（下稱受刑人
    ）前因肇事逃逸案件，經原審法院於民國108年9月26日以10
    8年度審交簡字第120號判決判處有期徒刑1年，緩刑2年，緩
    刑期間付保護管束，並應於該判決確定之日起1年內，向檢
    察官指定之政府機關、政府機構、行政法人、社區或其他符
    合公益目的之機構或團體提供80小時之義務勞務，於108年1
    0月24日確定在案。詎受刑人經臺灣桃園地方檢察署（下簡
    稱桃園地檢署）傳喚履行緩刑條件即提供80小時之義務勞動
    ，受刑人均未履行，足認受刑人前犯肇事逃逸罪並未改過遷
    善，並已動搖判決認定受刑人當知所警惕而予緩刑宣告之基
    礎，且無從認原緩刑之宣告得收其預期之效果，受刑人顯非
    偶蹈法網或對其所犯有所悔悟，自有執行刑罰之必要，已合
    於刑法第75條之1第1項第4款所定撤銷緩刑宣告之原因，爰
    依刑事訴訟法第476條之規定聲請撤銷緩刑之宣告等語。
二、原裁定意旨略以：㈠受刑人前因肇事逃逸案件，經原審法院
    於108年9月26日以108年度審交簡字第120號判決判處有期徒
    刑1年，緩刑2年，緩刑期間付保護管束，並應於該判決確定
    日起1年內，向檢察官指定之政府機關、政府機構、行政法
    人、社區或其他符合公益目的之機構或團體提供80小時之義
    務勞務，並於同年10月24日確定在案，有本院被告前案紀錄
    表1份及刑事判決1份在卷可稽。嗣經桃園地檢署通知受刑人
    應於109年1月22日、同年3月9日至指定處所報到履行義務勞
    務，受刑人均未到場履行義務勞務，此有桃園地檢署義務勞
    務受處分人報到通知單、辦理社區處遇義務勞務工作日誌各
    1份、觀護輔導紀要2份附卷可憑，此部分事實，首堪認定。
    ㈡受刑人固有2次未報到之紀錄，然就109年3月9日未前往指
    定處所報到之原因，已向觀護人表明係因當日有工作面試，
    且因另案在身，於同月23日將被傳喚到地檢署開庭，擔心因
    此遭撤銷緩刑，故未去執行義務勞動，此有受刑人109年9月
    17日刑事答辯狀、109年9月23日刑事抗告狀、桃園地檢署觀
    護輔導紀要（見108年度執護勞字第269號卷第23頁）可憑，
    固堪認受刑人確有未遵期履行前開確定判決所命履行義務勞
    務之緩刑條件，然能否僅因受刑人2次未遵期報到，未如期
    履行80小時之義務勞務，即遽認原宣告之緩刑難收其預期效
    果，而有執行刑罰之必要？又若受刑人確有履行負擔之真意
    ，然卻受限於其所述上開個人、家庭等生活、工作或經濟上
    突發狀況等履行障礙，即與推諉拖延時間而故意不履行之情
    形有別，尚不得僅以受刑人未於所定期限內履行之外觀事實
    ，率爾斷定受刑人主觀上有故意違反上開所定應履行負擔之
    意圖，並因此認即應以刑罰制裁取代緩刑宣告之效果，如此
    似未符比例原則之規範。㈢綜上，受刑人雖未按原審法院108
    年度審交簡字第120號判決主文諭知之履行義務勞務80小時
    之違反負擔情事，但依上開桃園地檢署觀護輔導紀要、受刑
    人109年9月17日刑事答辯狀、109年9月23日刑事抗告狀所提
    供等資料，受刑人所稱其因另案在身，於同月23日將被傳喚
    到地檢署開庭，擔心因此遭撤銷緩刑等語，尚非無據，況受
    刑人就上開事由均有與負責保護管束執行之觀護人表明，能
    否謂受刑人係「無故」未完成義務勞務，而認已該當刑法第
    75條之1第1項第4款所定「情節重大」之情狀，或足認原宣
    告之緩刑難收其預期效果，而有執行刑罰之必要，即非無疑
    。故於此情況下撤銷受刑人緩刑宣告，亦尚未符合比例原則
    。此外，檢察官復未提出其他積極證據或具體說明受刑人有
    何情狀足認符合「原宣告之緩刑難收其預期效果，而有執行
    刑罰之必要」等實質要件，則斟酌上情，認尚無積極證據堪
    以認定受刑人違反緩刑期間應遵守之事項情節重大，緩刑宣
    告難收其預期效果，而有執行刑罰必要之情。是檢察官執此
    聲請撤銷受刑人之緩刑，尚有未洽，應予駁回等語。
三、抗告意旨略以：桃園地檢署檢察官於緩刑確定後即先寄送執
    行附條件緩刑案件通知書，明確告知受刑人應提供80小時勞
    務服務，及遵守或履行期間自108年12月5日起至109年5月4
    日止，並於108年12月5日上午傳喚受刑人到場，確認其已收
    受上開通知書，有該執行筆錄附卷可稽，受刑人顯然對緩刑
    條件應履行之80小時勞務及履行期間清楚明白，則其對於該
    期間，桃園地檢署隨時會通知其至指定處所報到履行義務勞
    務，應有所預見及準備，且受刑人接受上開通知送達至指定
    到場日間，尚有相當日數，若其有何因家庭、工作突發事情
    要處理，亦有相當時間供其因應處理，而受刑人嗣後經桃園
    地檢署通知應於109年1月22日、同年3月9日至指定處所報到
    履行義務勞務，其對於109年1月22日未到場，並未具理由，
    而對於同年3月9日未到場，雖有向觀護人表明係因當日有工
    作面試及因有另案在身，於同月23日將被傳喚到地檢署開庭
    ，擔心因此遭到撤銷緩刑，故未去執行義務勞務等語，然受
    刑人並未提出其當日有面試工作之證明，且受刑人後來提出
    其於天晟醫院擔任傳送員之在職證明，其到職日期係109年9
    月4日，離同年3月9日未到場日近半年之久，應無法作為證
    明受刑人同年3月9日有工作面試之證明，再者其向觀護人稱
    因有另案在身，將被傳喚到地檢署開庭，擔心遭到撤銷緩刑
    等語，顯可推知其心態係因預期本件緩刑將因另案之成立而
    被撤銷，其不願到場履行勞務之故意已相當明確，工作面試
    僅係其藉口而已，原審並無就其未到場之理由真實性為調查
    ，逕為認定其有正當理由未到場，應有不當。另桃園地檢署
    檢察官核發之執行附條件緩刑案件通知書，就受刑人應提供
    80小時勞務服務之遵守或履行期間自108年12月5日起至109
    年5月4日止，僅有5個月，僅係督促受刑人盡速完成提供勞
    務之履行，受刑人若真有履行之意願，從109年3月9日至同
    年5月4日履行期間已非寬鬆情況，亦未主動聯繫表明履行意
    願，或請求延展履行期間，更顯露其不願履行之故意。另受
    刑人於緩刑期間之109年4月14日，因在住家施用第二級毒品
    甲基安非他命，遭家人發現情形，經查獲後，於109年11月2
    5日至同年12月30日執行觀察勒戒，又於109年6月17日持刀
    背抵住其同居女友張舒評脖子、腳踩張舒評腿部，又毆打張
    舒評之傷害行為經桃園地檢署檢察官以109年度偵字第25748
    號提起公訴，有桃園地檢署檢察官聲請簡易判決處刑書附卷
    可佐。受刑人並無遵守保護管束注意事項及履行勞務之意願
    ，原審竟毫無調查，逕採受刑人片面辯詞，其裁定自有不當
    ，受刑人緩刑已難收其預期之效果，而確有執行刑罰之必要
    。為此難認原裁定妥適，請撤銷原裁定，並為撤銷緩刑宣告
    等語。
四、按「受緩刑之宣告而有下列情形之一，足認原宣告之緩刑難
    收其預期效果，而有執行刑罰之必要者，得撤銷其宣告：一
    、緩刑前因故意犯他罪，而在緩刑期內受6月以下有期徒刑
    、拘役或罰金之宣告確定者。二、緩刑期內因故意犯他罪，
    而在緩刑期內受6月以下有期徒刑、拘役或罰金之宣告確定
    者。三、緩刑期內因過失更犯罪，而在緩刑期內受有期徒刑
    之宣告確定者。四、違反第74條第2項第1款至第8款所定負
    擔情節重大者」，刑法第75條之1第1項定有明文。又緩刑宣
    告之撤銷，有「應撤銷」與「得撤銷」緩刑之事由，前者，
    於其符合刑法第75條規定之要件者，法院即應撤銷其緩刑宣
    告，無裁量之餘地；後者，緩刑之宣告是否撤銷，除須符合
    刑法第75條之1第1項各款所定之原因外，並採裁量撤銷主義
    ，特於第1項規定實質要件為「足認原宣告之緩刑難收其預
    期效果，而有執行刑罰之必要」，賦予法院撤銷與否之裁量
    權限。另考諸刑法第75條之1之增訂理由，所謂「情節重大
    」，係指受刑人顯有履行負擔之可能而隱匿或處分其財產、
    故意不履行、無正當事由拒絕履行或顯有逃匿之虞等情事而
    言，亦即應從受刑人是否自始真心願意接受緩刑所附帶之條
    件、於緩刑期間是否已誠摯盡力履行條件、是否有生活或經
    濟上突發狀況致無履行負擔之可能、抑或有履行可能卻故意
    不履行、無正當事由拒絕履行或顯有逃避履行之虞等節，依
    比例原則加以衡量。且該條採裁量撤銷主義，賦與法院裁量
    撤銷與否之權限，特於第1項規定實質要件為「足認原宣告
    之緩刑難收其預期效果，而有執行刑罰之必要」，供作審認
    之標準。
五、經查：
  ㈠受刑人前因犯駕駛動力交通工具肇事致人受傷而逃逸罪，經
    原審法院於108年9月26日以108年度審交簡字第120號判決判
    處有期徒刑1年，緩刑2年，並應於判決確定之日起1年內，
    向檢察官指定之政府機關、政府機構、行政法人、社區或其
    他符合公益目的之機構或團體提供80小時之義務勞務。緩刑
    期間付保護管束，該判決並於108年10月24日確定，有原審
    法院108年度審交簡字第120號刑事簡易判決書及本院被告前
    案紀錄表在卷可稽。
  ㈡本案經桃園地檢署檢察官指定受刑人義務勞務履行期間為自1
    08年12月5日起至109年5月4日止，有桃園地檢署檢察官執行
    附條件緩刑案件通知書在卷為憑（見108年度執護勞字第269
    號卷第5頁），並於108年12月5日由桃園地檢署執行書記官
    製作筆錄，而受刑人於109年1月14日參加義務勞務行政說明
    會，經解說義務勞務執行須知，並於同日經通知應於109年1
    月22日上午9時至旭登護理之家報到履行義務勞務80小時，
    並於109年5月4日前完成，如有違誤，得依法辦理撤銷，經
    受刑人簽收附有前揭報到時間、地點、應履行時數、履行期
    限之通知單，有桃園地檢署義務勞務受處分人報到通知單、
    緩刑附帶應履行義務勞務受處分人執行須知具結書、義務勞
    務行政說明會課程回饋單附卷可按（見108年度執護勞字第2
    69號卷第9至11頁），但受刑人未依期至旭登護理之家報到
    執行義務勞務，有觀護人室義務勞務已履行時數累計表、桃
    園地檢署社區處遇義務勞務工作日誌在卷可參（見108年度
    執護勞字第269號卷第13、14、16頁），已見受刑人有未依
    指定按期前往履行義務勞務之事實；臺灣桃園地方檢察署觀
    護佐理員嗣於109年3月3日電話聯繫受刑人，重申受刑人緩
    刑附帶應履行義務勞務案件履行期間自108年12月5日至109
    年5月4日止，應履行時數80小時，但受刑人至今仍無執行時
    數，若屆期仍未完成履行，緩刑依法得辦理撤銷，請受刑人
    務必要積極執行，切勿自誤等語，並告知原指定之執行機構
    旭登護理之家為防疫需求因故暫停執行，改調受刑人至桃園
    市桃園區成功國民小學（下稱成功國小）繼續執行義務勞務
    ，請受刑人於109年3月9日上午9時許準時向成功國小報到，
    受刑人表示了解，會依指定時間向新執行機構報到等語，此
    有臺灣桃園地方檢察署109年3月3日觀護輔導紀要在卷可稽
    （見108年度執護勞字第269號卷第19頁），然受刑人仍未依
    指定時間向成功國小報到，亦未事先向桃園地檢署請假，嗣
    因成功國小承辦人回報桃園地檢署觀護人室受刑人未依指定
    時間向成功國小報到，經桃園地檢署觀護佐理員於109年3月
    10日電話聯繫受刑人催促其報到，抗告人始表示109年3月9
    日有工作面試，又最近有另案在身，於同月23日將被傳喚到
    地檢署開偵查庭，擔心案件無論如何都會被撤銷緩刑，故至
    今仍未去執行義務勞動等語，經觀護佐理員提醒受刑人本案
    履行期間自108年12月5日至109年5月4日，應履行時數為80
    小時，請受刑人自行權衡利弊，不管是否有意願履行，至少
    要和成功國小承辦人約時間先去完成報到程序，抗告人亦表
    示了解，此有臺灣桃園地方檢察署109年3月10日觀護輔導紀
    要在卷可稽（見108年度執護勞字第269號卷第23頁），然迄
    至109年5月4日履行期間屆滿為止，受刑人均未至成功國小
    報到，遑論履行任何時數之義務勞務，有桃園地檢署辦理社
    區處遇義務勞務工作日誌在卷可憑（見108年度執護勞字第2
    69號卷第26至27頁），綜上各情，足認受刑人確未按期履行
    原判決緩刑宣告所定負擔屬實。
　㈢雖受刑人供稱：109年3月9日有工作面試，又因另案在身，擔
    心因此遭撤銷緩刑，故未去執行義務勞務等語。惟受刑人於
    到案執行並參加勞務義務說明會，填具緩刑附帶應履行義務
    勞務人執行須知具結書、義務勞務行政說明會課程回饋表之
    際，即已明確知悉其應提供義務勞務之時數與期限，及不履
    行勞務將遭受撤銷緩刑之法律效果，且受刑人前於109年1月
    22日已有經通知而無正當理由未至執行機構旭登護理之家報
    到執行義務勞務之情事，受刑人於109年3月3日觀護佐理員
    電話聯繫時即已知悉其應於109年3月9日至執行機構成功國
    小報到，受刑人自得調整工作面試以配合前往成功國小報到
    履行義務勞務之時間，其捨此不為，且未事前主動聯繫請假
    ，況觀護佐理員於109年3月10日電話聯繫受刑人催促其至成
    功國小報到，然自109年3月10日起迄至109年5月4日履行期
    間屆滿為止，受刑人均未至成功國小報到履行任何義務勞務
    時數，顯見受刑人對履行義務勞務毫不在乎，難認受刑人有
    履行義務勞務之意，而受刑人向觀護佐理員所稱因有另案在
    身，擔心案件無論如何都會被撤銷緩刑，故至今未去執行義
    務勞動等語，更可徵受刑人確有不到場履行義務勞務之故意
    甚明。
  ㈣綜上，受刑人明知應履行義務勞務之時數及履行期限，其於
    檢察官指定受刑人義務勞務履行期間內未履行任何義務勞務
    時數，經觀護佐理員一再致電督促執行，猶未見受刑人有任
    何報到履行之具體表現，堪信其並無正當事由而有拒絕履行
    及逃避履行之情，其違反原判決緩刑宣告所定負擔之情形，
    情節確屬重大，足認原宣告之緩刑難收其預期效果，而有執
    行刑罰之必要，檢察官聲請撤銷受刑人之緩刑宣告，核屬有
    據。原裁定疏未斟酌上情，駁回檢察官撤銷緩刑宣告之聲請
    ，尚有未洽，檢察官抗告意旨指摘原裁定不當，為有理由，
    又因檢察官、受刑人於歷次抗告過程中，就是否撤銷受刑人
    之緩刑宣告乙節具狀表示意見，則本院自為裁定核無損及兩
    造審級利益，爰由本院撤銷原裁定並自為裁定，撤銷受刑人
    之緩刑宣告。　　　　
六、據上論斷，依刑事訴訟法第413條，刑法第75條之1第1項第4
    款，裁定如主文。　　
中　　華　　民　　國　　110 　年　　6 　　月　　25　　日
                  刑事第十八庭  審判長法  官  何俏美
                                      法  官  陳海寧
                                      法  官  葉乃瑋
以上正本證明與原本無異。
不得再抗告。
                                      書記官  程欣怡
中　　華　　民　　國　　110 　年　　6 　　月　　28　　日